臺灣高雄地方法院民事判決
111年度雄簡字第1180號
原      告  陳敬    
被      告  許御宸  
上列當事人間損害賠償(交通)事件，原告提起刑事附帶民事訴訟
，經本院刑事庭移送前來（109年度審交附民字第648 號），本
院民國111年8月15日辯論終結，判決如下：
    主  文
被告應給付原告新臺幣283,931元及自民國110年1月1日起至清償
日止按週年利率百分之5計算之利息。
原告其餘之訴駁回。
本判決第1項得假執行。
原告其餘假執行之聲請駁回。
    事實及理由
一、本件被告未於言詞辯論期日到場，核無民事訴訟法第386 條
    所列各款情形，爰依到場原告之聲請，由其一造辯論而為判
    決。
二、原告主張：訴外人蔡伯峯未考領普通小型車駕駛執照，於民
    國109年5月11日上午10時44分許，駕駛被告所有之車牌號碼
    0000-00號自用小客車(下稱系爭車輛)，沿高雄市小港區中
    安路由西向東行駛，途經中安路590號前，疏未注意車前狀
    況，追撞同向前方由原告所騎乘之機車，原告因此右股骨骨
    折、左下肢撕裂傷、雙手肘、雙下肢、胸腹部多處擦挫傷、
    左下肢撕裂傷之傷害。受有醫療費用新臺幣（下同）27,753
    元、交通費14,000元、看護費630,000元、復健費144,000元
    、營養費144,000元、慰撫金2,000,000元之損害。被告將其
    所有系爭車輛交予無駕駛執照之人使用，亦應負賠償責任。
    爰依侵權行為法律關係提起本件訴訟。並聲明：㈠被告應給
    付原告2,959,753元及自起訴狀繕本送達翌日起至清償日止
    按週年利率百分之5 計算之利息；㈡願供擔保假執行。
三、被告未於言詞辯論期日到庭，先前亦未為任何陳述或答辯。
四、本院之判斷
　㈠蔡伯峯就本件事故發生有過失：
　⒈按汽車在同一車道行駛時，除擬超越前車外，後車與前車之
    間應保持隨時可以煞停之距離；汽車行駛時，駕駛人應注意
    車前狀況及兩車併行之間隔，並隨時採取必要之安全措施，
    道路交通安全規則第94條第1、3項分別定有明文。
　⒉蔡伯峯不慎撞擊前方原告乙情，業據蔡伯峯於本院109年度審
    交訴字第219號審理中不爭執。當時天候晴，日間自然光線
    ，柏油路面、路面乾燥、無缺陷、無障礙物，視距良好，有
    道路交通事故調查報告表㈠可佐，可見蔡伯峯應能注意前方
    原告行駛中，仍肇致本件事故發生，自有過失。
　㈡被告將系爭車輛交予無駕駛執照之蔡伯峯使用，應就原告所
    受損害復賠償之責：　
　⒈按汽車所有人以外對汽車有管領使用權限之人，允許他人駕
    駛其車輛前，應善盡查證駕駛人有無駕照資格之注意義務，
    苟其未盡前述義務即允無照駕駛人駕駛其車輛，致生事故，
    自有過失。明知加害人未領有駕駛執照，仍將該小客車交其
    駕駛，顯違道路交通管理處罰條例第21條第1項第1款、第28
    條之規定，亦即違反保護他人之法律，應推定其有過失（最
    高法院67年台上字第2111號裁判參照）。又按違反保護他人
    之法律，致侵害他人權益者，應負賠償責任，行為人須舉證
    證明其無過失時，始得免責，此觀之民法第184條第2項之規
    定自明。未領有駕駛執照而駕駛小型車者，違反道路交通管
    理處罰條例第21條第1項第1款之規定，另汽車所有人允許未
    領有駕駛執照之人駕駛其汽車者，係違反同條第5項之規定
    ，旨在維護交通之安全，以保護他人之利益，避免他人之生
    命或身體健康受到侵害，自屬保護他人之法律（最高法院10
    1年台上字第821號判決參照）。
  ⒉經查，系爭車輛登記車主為廖啟昌，有車籍資料可參。而廖
    啟昌於警詢中稱因被告說須要名字登記，所以就以其登記為
    車主( 見本院卷第95頁)，被告亦於本院109年度審交訴字第
    219號刑事案件(下稱系爭刑案)自承系爭車輛由其購買登記
    在廖啟昌名下；蔡伯峯是幫被告載員工回家，系爭車輛讓蔡
    伯峯分期付款，付清後就過戶給他等語( 見系爭刑案偵卷第
    84、85頁)；蔡伯峯則稱系爭車輛是被告出借的( 見系爭刑
    案偵卷第98頁)，足見實際管有系爭車輛所有人為被告無訛
    。是以被告將系爭車輛交由蔡伯峯使用時，應善盡查證駕駛
    人有無駕照資格之注意義務。被告經合法通知未到庭，亦未
    為答辯陳述，更未舉證其以盡查證義務，故被告將系爭車輛
    交予無駕駛執照蔡伯峯使用，肇致本件事故發生，依前引說
    明，應負賠償責任。
　㈢原告得請求被告賠償損害金額為283,931元：
  ⒈按連帶債務之債權人，得對於債務人中之一人或數人或其全
    體，同時或先後請求全部或一部之給付。連帶債務未全部履
    行前，全體債務人仍負連帶責任；就連帶債務人中之一人所
    生之事項，除前五條規定或契約另有訂定者外，其利益或不
    利益，對他債務人不生效力，民法第273條、第279條分別定
    有明文。次按債權人與連帶債務人中之一人成立和解，如無
    消滅其他債務人連帶賠償債務之意思，而其同意債權人賠償
    金額超過依法應分擔額者，因債權人就該連帶債務人應分擔
    之部分，並無作何免除，對他債務人而言，固僅生相對之效
    力而無上開條項之適用，但如低於依法應分擔額時，該差額
    部分，即因債權人對其應分擔部分之免除而有該條項規定之
    適用，並對他債務人發生絕對之效力(最高法院98年度台抗
    字第200號民事裁定意旨參照)。蔡伯峯為肇致本件事故者，
    依民法第185條與被告應負連帶賠償責任，蔡伯峯前雖與原
    告以1,020,000元調解成立，爾後又改以300,000元調解成立
    ，惟原告主張蔡伯峯至今未履行分文，故原告得再向被告訴
    請賠償，復依上引說明，蔡伯峯與原告調解成立，僅生相對
    效力，不得拘束被告亦須以1,020,000元或300,000元為賠償
    ，本院仍得另行認定原告所受之損害金額，先予說明。
　⒉又按因故意或過失，不法侵害他人之權利者，負損害賠償責
    任；不法侵害他人之身體或健康者，對於被害人因此增加生
    活上之需要時，應負損害賠償責任；不法侵害他人之身體、
    健康者，被害人雖非財產上之損害，亦得請求賠償相當之金
    額，民法第184 條第1 項前段、第193 條第1 項、第195 條
    第1項定有明文。被告就本件事故應負肇事責任，自應就原
    告所受損害負賠償責任，茲就原告各項請求分述如下：
　①醫療費用：原告主張支出醫療費用27,753元，並提出診斷證
    明書、醫療費用收據為證( 見附民卷第17至57頁)。惟上開
    醫療費用收據內含多數證明書費用、膳食費、家屬租賃費用
    ，而證明損害診斷證明書1份已足，原告業於上開所附證物
    僅提出109年5月29日診斷證明書，故其他診斷證明書費用無
    必要；膳食為無論原告是否遭遇本件事故均會產生之日常支
    出，非本件事故所生之損害；家屬租賃費用亦非本件事故必
    然產生之損害；另三高門診係原告高血壓、高血脂就醫支出
    乙情為原告自承( 見本院卷第220頁)，此屬內科固有疾病，
    於本件事故發生前已存在，縱係經由本件事發生檢査時察覺
    ，亦非本件事故所致，故請求三高門診醫療費用無理由，扣
    除上開費用非必要及非本件事故所致之109年5月29日診斷證
    明書以外之證明書費、膳食費、家屬租賃費用及三高門診醫
    療費用共3,990元後，原告請求被告賠償醫療費用23,763元
    尚屬有憑，逾此範圍之請求不應准許。
　②交通費：原告主張每周1次500元，每月4次須支出14,000元交
    通費，惟其未舉證確有此交通費支出。惟原告因受有體傷須
    往返醫院就醫，故前開醫療費用收據日期以大眾交通工具每
    趟來回24元計算原告住家往返小港醫院骨科就診共7趟合計1
    68元，逾此部分之交通費損害，尚難准許。
　③看護費：原告主張有看護7個月必要，被告應賠償親屬看護費
    630,000元。惟診斷證明書載明須專人照顧期間為2個月( 見
    附民卷第17頁)是逾此部分之看護期間難認有必要。衡以現
    今臨床看護費用全日約2,000至2,400元，審酌原告傷勢雖造
    成其行動不便須人看護，然其自承當時配偶在家經營家庭理
    髮可以照顧原告( 見本院卷第220頁)，足見非全職隨時看護
    ，故以2,000元計算為合理，則原告請求看護費60,000元洵
    屬有憑，逾此範圍之請求無理由。
　④復健費：原告固主張每周1,000元，共3年復健費144,000元云
    云，然其未舉證證明除醫療費用外，另有復健費及共須支出
    3年復健費之證明。原告亦自稱復健就是健保的，沒有其他
    收據提出( 見本院卷第221頁)，而原告所提之醫療費用收據
    均已在先前列認，不再重複計算，則原告此部分請求，要無
    可採。
　⑤營養費：原告雖主張其3年間需要一隻雞、一條魚、一帖中藥
    隻營養費共144,000元。然其未舉證證明除正常飲食外，需
    要額外再增加連續服用3年一隻雞、一條魚、一帖中藥之必
    要，此部分請求，洵屬無憑。
　⑥慰撫金：原告因本件事故受有體傷，有診斷證明書可稽。其
    自會因身體所受傷害感到精神痛苦，請求慰撫金，要屬有據
    。至其另主張因機車損壞部分請求慰撫金，屬財產權損壞，
    不再審酌之列。考量原告所受傷勢非輕微，及兩造所得及名
    下財產非鉅等一切情狀，認原告請求慰撫金200,000元為適
    當。逾此範圍之請求過高。
　⑦綜上，原告因本件事故得向被告請求賠償所受之損害合計為2
    83,931元(醫療費用23,763元+交通費168元+看護費60,000元
    +慰撫金200,000元)。
五、從而，原告請求被告給付283,931元及自起訴狀繕本送達翌
    日即110年1月1日起至清償日止按週年利率百分之5 計算之
    利息為有理由，應予准許。逾此範圍之請求無理由，應予駁
    回。
六、本件係就民事訴訟法第427 條訴訟適用簡易程序所為被告敗
    訴之判決，爰依同法第389 條第1 項第3 款之規定，就原告
    勝訴部分職權宣告假執行。此部分雖經原告陳明願供擔保，
    聲請宣告假執行，惟其聲請不過係促請法院依職權發動。至
    於原告其餘假執行之聲請，因原告其餘 之訴遭駁回而失所
    附麗，應併駁回之。 
七、至兩造其餘之攻擊防禦方法及未經援用之證據，經本院斟酌
    後，認為均不足以影響本判決之結果，自無逐一詳予論駁之
    必要，併此敘明。
八、本院刑事庭依刑事訴訟法第504 條第1 項規定，裁定移送前
     來，依同條第2 項規定免繳納裁判費，其於本院審理期間
    ， 亦未滋生其他訴訟必要費用，並無訴訟費用負擔問題，
    附此 敘明。
九、據上論結，原告之訴一部有理由一部無理由，依民事訴訟法
    第436 條第2 項、第389 條第1 項第3 款、第392 條第2 項
    規定，判決如主文。
中　　華　　民　　國　　111 　年　　9 　　月 　　5　　日
                  高雄簡易庭　法　　　官  楊詠惠
以上正本係照原本作成。
如不服本判決，應於送達後20日內，向本院提出上訴狀並表明上
訴理由，如於本判決宣示後送達前提起上訴者，應於判決送達後
20日內補提上訴理由書（須附繕本）。
中　　華　　民　　國　　111 　年　　9 　　月　　 5　　日
      　　　　　　　　　　　　書　記　官  蔡佩珊